最高法院民事裁定　　　　　　　九十四年度台抗字第五六一號
　　再 抗告 人　呂張維
　　　　　　　　呂理旭
　　　　　　　　呂理光
　　　　　　　　呂理吉
　　　　　　　　呂芬芳
　　　　　　　　呂芬玲
　　　　　　　　呂理國
　　　　　　　　呂理煒
　　　　　　　　呂佩青
　　　　　　　　呂佩芳
　　　　　　　　呂佩妮
　　共同代理人　黃永琛律師
上列再抗告人因與謝劉碧霞間請求撤銷限定繼承事件，對於中華
民國九十四年三月二十五日台灣高等法院裁定（九十三年度家抗
更(一)字第四號），提起再抗告，本院裁定如下：
    主  文
再抗告駁回。
再抗告程序費用由再抗告人負擔。
    理  由
本件相對人以：伊係再抗告人之被繼承人呂芳契之債權人，呂芳
契生前向伊借款新台幣一千二百萬元，並簽發支票二紙為憑。呂
芳契於民國八十五年十二月十六日死亡，坐落台北縣中和市○○
段頂南勢角小段二七四之六、二七四之一三號土地及台北縣中和
市○○路○段三九九巷一四號房屋（下稱系爭房地）為其遺產，
再抗告人於八十六年三月八日開具遺產清冊呈報法院，聲請限定
繼承。詎再抗告人在未依法清償相對人上開債權之前，遽予處分
呂芳契之遺產，且未將處分遺產所得用以清償相對人之債權，顯
係意圖詐害被繼承人債權人而為財產之處分。爰依民法第一千一
百六十三條第三款規定，聲請法院裁定再抗告人不得享有限定繼
承之利益。台灣板橋地方法院（下稱板橋地院）裁定予以駁回，
相對人不服，對之提起抗告。原法院以：按繼承人中有隱匿遺產
，或在遺產清冊為虛偽之記載，或意圖詐害被繼承人之債權而為
遺產之處分者，不得主張民法第一千一百五十四條所定之利益。
同法第一千一百六十三條定有明文。故被繼承人之債權人於繼承
人為限定之繼承，並於法定期限內，開具遺產清冊呈報法院，經
公示催告，倘繼承人確有民法第一千一百六十三條之情事，自可
聲請法院為繼承人不得享有限定繼承利益之裁定。又強制執行之
拍賣在實質上係以債務人為出賣人，仍屬債務人之處分行為，而
限定繼承既係以被繼承人之遺產償還被繼承人之債務，繼承人就
遺產自負有管理之權利及義務。查系爭房地雖登記為再抗告人呂
張維之名義，但既經財政部台灣省北區國稅局核定為被繼承人呂
芳契之遺產，自不得以之償還繼承人自己之債務。則世華聯合商
業銀行股份有限公司持其對債務人九鼎實業股份有限公司及呂張
維所發之板橋地院九十一年度促字第五九八七二號支付命令，查
封上開本屬被繼承人之遺產，進而為拍賣，此期間執行法院先後
於九十年九月七日、九十一年九月二日、同年九月四日、九十二
年四月三十日通知再抗告人上開情事，足見再抗告人確屬知悉其
事，而故不依強制執行法第十二條或第十五條之規定，聲明異議
或提起第三人異議之訴，任由執行法院予以拍賣，以清償再抗告
人呂張維自己之連帶保證債務（再抗告人呂張維為上該借款債務
之連帶保證人；再抗告人呂張維、呂素卿、呂理旭、呂理光、呂
芬玲、呂芬芳分別為九鼎實業股份有限公司之董事長、董事及監
察人，見一審卷七○、一一至二○、七四至七五頁），揆諸上揭
說明，應認再抗告人顯有詐害被繼承人債權人權利之意圖等詞，
因而將板橋地院所為駁回相對人聲請法院裁定再抗告人不得享有
限定繼承之裁定廢棄，並准許相對人之聲請，裁定將板橋地院八
十六年度繼字第一五八號所為准予限定繼承予以撤銷，經核於法
洵無違誤。又查，系爭房地雖登記為再抗告人呂張維名下，但再
抗告人於八十六年三月八日向法院提出「限定繼承呈報狀」所附
具遺產清冊將之列為呂芳契之遺產，並於八十六年九月十五日申
報財政部台灣省北區國稅局核定為呂芳契之遺產，再抗告人對於
上開核定亦未加爭執，足見再抗告人確悉系爭房地為呂芳契之遺
產。再抗告人謂系爭房地早登記於再抗告人呂張維名下，誤信為
呂張維之財產，不知為呂芳契之遺產而為拍賣處分，不能認為有
詐害遺產債權人權利之意思云云，亦不足採。再抗告意旨，指摘
原裁定不當，聲明廢棄，非有理由。
據上論結，本件再抗告為無理由。依非訟事件法第二十八條、第
八條第二項，民事訴訟法第四百九十五條之一第一項、第四百四
十九條第一項、第九十五條、第七十八條，裁定如主文。
中    華    民    國  九十四  年    六    月   十六   日
                      最高法院民事第八庭
                          審判長法官  劉  延  村  
                                法官  陳  重  瑜  
                                法官  黃  秀  得  
                                法官  葉  勝  利  
                                法官  簡  清  忠  
      本件正本證明與原本無異
                                      書  記  官  
中    華    民    國  九十四  年    六    月  二十九  日
                                                Ａ